臺灣士林地方法院民事判決　　　　　　　92年度訴字第1160號
　　原　　　告　甲○○
　　　　　　　　　　　　　號2.
　　原　　　告　乙○○
　　前列二人共同
　　訴訟代理人　戊○○律師（兼送達代收人）
　　被　　　告　丁○○
　　訴訟代理人　劉秀真律師
　　複代理人　　丙○○
　　　　　　　　　　　　　　號.
上列當事人間侵權行為損害賠償件，本院於94年8月4日言詞辯論
終結，判決如下：
    主  文
被告應給付原告甲○○、原告乙○○各新台幣柒拾伍萬元及均自
民國九十二年九月二十四日起至清償日止按年息百分之五計算之
利息。
原告其餘之訴駁回。
訴訟費用由被告負擔二分之一；餘由原告負擔。
本判決第一項於原告甲○○、乙○○分別以新台幣貳拾伍萬元供
擔保後，得假執行。但被告如為原告甲○○、乙○○分別供擔保
新台幣柒拾伍萬元，得免為假執行。
原告其餘假執行之聲請駁回。
    事實及理由
一、原告主張：(一)被告自民國92年5月14日起至同年7月20日止，
    連續撥打電話至原告乙○○任職之達創電子股份有限公司（
    下稱達創公司，刑事判決誤認為台達電子股份有限公司，其
    與台達電子股份有限公司係關係企業，均設於台北市○○區
    ○○路186 號，電話號碼：00000000，），轉接至該公司董
    事長3000號分機或其他同事之分機，以電話留言之方式傳述
    ：「乙○○，甲○○說你這幾天在生他的氣，氣他跟第3 者
    講出你跟他這10年11年通姦的事」等，足以毀損原告2 人名
    譽、身體、健康及人格法益；被告復自92年5 月15日起至同
    年6 月25日止，連續書寫內容：「甲○○你和台達乙○○有
    夫之婦背她老偷了10年，玩人老婆，帶人老婆開房間... 別
    再配合當情夫... 」、「乙○○你是台達人事主管，你已有
    老公小孩，你應知廉恥，不該再和甲○○背著老公做見不得
    人的事」、「乙○○... 你老公被戴了11年的綠帽子」等，
    足以毀損原告2 人名譽、身體、健康及人格法益之文字，傳
    真至原告甲○○任職之九暘電子股份有限公司（下稱九暘公
    司）及達創公司供辦公室員工使用，置於茶水間之傳真機，
    令共同使用傳真設備之九暘公司及台達公司不特定員工閱覽
    之，或傳真至其他電子公司（傳真內容詳如附表1）， 並寫
    信予原告甲○○之兄林悠靖，內載：「... 不要讓隆看到好
    嗎？... 假日也要背著老公和他去開房間泡溫泉.. . 不要
    和人共用老婆... 那女的是台達電子乙○○... 」等語，損
    害原告2 人之名譽、身體、健康及人格法益。(二)被告於92年
    5 月29日下午5 時24分撥打電話至乙○○任職達創公司之33
    52號分機，以留言方式稱：「如果你不怕你跟他通姦的事情
    在報紙出現的話，沒關係啊，你如果要這筆錢那就當作給小
    孩買棺材費吧…」等語，恐嚇原告乙○○，使其心生畏怖，
    侵害原告乙○○之自由、健康。(三)被告除有上開行為外，並
    於92年5 月、6 月間以連續撥打電話、手機至原告2 人服務
    之公司、住家，和不斷以傳手機簡訊予原告之方式（給原告
    甲○○之簡訊有6 則有不雅之言詞，如：「... 你為保護掩
    蓋你和乙○○見不得光的罪行... 」等，給原告乙○○之簡
    訊，亦有3 則有不雅之言詞，如：「你要和悠隆常偷偷摸摸
    在一起甚至請假在一起過見不得的日子... 」），騷擾原告
    2 人，侵害原告之自由及名譽。（以上行為之次數如附表2
    所示）。原告甲○○、乙○○2 人因被告之行為而罹患「適
    應性障礙」及「亞急性壓力反應」、「適應障礙伴焦慮憂慮
    」症，至精神科就診迄今，並因服用精神疾病藥物，產生記
    憶力衰退等副作用，且因被告前述打電話留言及傳真之行為
    ，致原告甲○○被迫離開九暘公司，原告乙○○亦遭台達公
    司降職處理，是被告之行為業已侵害原告2 人之名譽、身體
    、健康、人格法益；又被告電話留言恐嚇原告乙○○之行為
    ，亦侵害乙○○之自由、健康權，另原告甲○○因被迫離職
    ，至今猶未能覓得工作，並受有每月薪資及補助計新台幣（
    下同）102,300 元、股票選擇權4,800,000 元之損失。爰依
    民法第184 第1 項、195 條之規定，請求被告賠償損害等語
    ，並聲明：(一)被告應給付原告各1,500,000 元，及自起訴狀
    告願供擔保請准宣告假執行。
二、被告則以：(一)被告無本院刑事庭93年度易字第394 號判決事
    實所指之行為，並未侵害原告2 人之名譽、身體、健康，亦
    未侵害原告乙○○之自由權。而被告與原告甲○○曾交往數
    年，被告所為概係出於對原告甲○○之情感，並無不法侵害
    他人名譽及健康之意思。(二)原告甲○○係因甲狀腺機能亢進
    之宿疾而自九暘公司離職，並非因被告之行為所致，又原告
    乙○○早在本事件發生前之87年間，即至新光醫院精神科就
    診，原告2 人復未舉證證明其罹患精神疾病與被告之行為間
    有具因果關係，是原告2 人之請求為無理由。(三)縱認被告應
    負損害賠償責任，爰請斟酌被告罹癌，目前尚無正常之工作
    ，復且為單親家庭需獨立照顧幼子，經濟拮据，賠償能力有
    限等情，酌予減少賠償金額。並聲明：(一)原告之訴駁回；(二)
    如受不利判決，被告願供擔保請准免為假執行。
三、原告主張被告有如其所陳打電話到原告乙○○、甲○○的公
    司、家裡，電話留言於原告公司個人的答錄機，傳真到5、6
    家電子公司，並曾寫信予原告甲○○之兄等情，為被告所自
    認，並有傳真文件、信函等附卷可按；另被告打電話予原告
    2 人公司其他同事並於答錄機留言，內容侵害原告2 人名譽
    等情，也有電話留言錄音光碟（936 頁、220 頁），附卷足
    稽。另原告甲○○任職九暘公司時之同事周錦祥復於前開刑
    事案件93年度偵字第7669號偵查中證稱：甲○○遭到騷擾，
    公司接到傳真，造成公司員工的困擾等語（790 頁），並有
    傳真文件及留言錄音光碟附卷足稽，被告並因誹謗罪及恐嚇
    危害安全罪經本院判處罪刑，嗣經臺灣高等法院以94年度上
    易字第357 號判決駁回上訴確定在案，業據本院調閱93年度
    易字第394 號案卷，查核無訛，又有台灣高等法院之上開判
    決書（1433頁），附卷可佐，堪認原告2 人主張被告有侵權
    行為之事實為實在。
四、本件經本院協議簡化爭點如下：
(一)、被告有無傳簡訊給原告？被告有無電話留言到達創公司3000
    號分機？被告行為之次數及內容是否如原告所陳？
１、原告主張被告有如其主張之行為（次數、內容如附表1 、2
    所示）等語，被告則辯稱：原告主張傳真之次數過多，將有
    連貫性數頁之文件，以每一張或每一秒計算一次傳真，過份
    誇大，且其主張被告傳簡訊，並無證據足以證明；另被告並
    非故意電話留言到達創公司董事長3000號分機，而係撥打電
    話至該公司欲找原告乙○○，總機小姐將之轉接到3000號分
    機云云。查被告於本院刑事庭93年11月25日審理前開案件時
    ，自認有檢察官起訴之事實（407 至409 頁、1285頁），亦
    即除有上揭不爭執點所載之行為外，並有自92年5 月4 月14
    日起至同年6 月9 日止，連續多次撥打原告甲○○住處電話
    之行為，有筆錄影本（1285頁）及本院刑事判決書可參。另
    被告雖否認撥打電話至達創公司董事長3000號分機，並予留
    言，但查其於92年6 月6 日為該行為前，已多次在原告乙○
    ○之分機留言，是自無可能係總機接撥錯誤所致，所辯自不
    足採。再本院94年8 月4 日言詞辯論時，原告甲○○當庭拿
    出手機，核對留言紀錄，確有原告甲○○所指內容涉及指摘
    原告2 人行為，並令原告甲○○不悅之被告簡訊6 則，至原
    告乙○○主張被告傳簡訊予其部分，亦有簡訊照片影本附刑
    事卷可佐，自堪認為實在。
２、原告主張被告每日打電話予原告2 人之次為數百通云云，但
    依卷附通話紀錄所示，被告並無如原告所指每日撥打數百通
    電話予原告之情事，最多僅係數十通，有通話明細（550 至
    557 之1 頁）可憑，又被告之傳真文件有部分具連貫性，且
    時間緊密，應屬同一篇文章，而連續傳送，非如原告所主張
    傳真次數高達121次，惟亦有百次許，應堪認定。
(二)、被告行為侵害原告何種權利：
１、被告多次傳真至原告上班處所及打電話予原告上班處所其他
    人，而為留言之行為：
    原告主張被告之行為不但使渠等名譽受損，並因而失眠、焦
    慮引發精神方面之疾病，侵害原告2 人之名譽、身體、健康
    及人格法益等語，被告則以：原告甲○○早就罹患甲狀腺機
    能亢進之疾病，原告乙○○亦早於87年間即在精神科就診，
    並非被告行為導致渠等罹患精神疾病等語為辯。查被告以打
    電話至他人電話答錄機內留言及傳真方式，傳述前述涉及私
    德、內容不雅之行為，確係侵害原告2 人之名譽無訛。再原
    告因被告之侵害名譽行為，致原告甲○○、乙○○分別罹患
    「適應性障礙」及「亞急性壓力反應」、「適應障礙伴焦慮
    憂慮」及「亞急性壓力反應」症，至精神科就診迄今，亦有
    診斷証明書（內載遭人騷擾）及醫療費收據可憑（241 至2
    43頁、245 至274 頁、964 至1048頁、1118頁、1167頁、13
    67頁），雖原告乙○○自87年5 月18日起即至新光醫院精神
    科就診，當時之症狀為焦慮、恐懼、不安、激動及相關身體
    不適，經診斷為適應障礙，惟就診並不規律，92年月8 月7
    日開始有規律之就診迄今，其間診斷曾改為急性壓力反應憂
    鬱症、創傷後壓力症候群等情，有該院病歷摘要記錄（1367
    頁），在卷足考，是原告乙○○雖原有精神方面之疾病，但
    如無被告之行為，當不致使其病情加重，而須持續治療迄今
    。又原告甲○○雖曾罹患甲狀腺機能亢進之疾病，然最後就
    診日為91年10月9 日，當時甲狀腺功能已幾近正常等情，復
    有馬偕紀念醫院94年4 月11日馬院醫內字第941223號函（14
    09頁）足參，是被告之行為使其發生精神方面之疾病，應堪
    認定。惟被告雖有上開不法之行為，然該行為與原告之精神
    疾病間有無相當因果關係，即須探究。按相當因果關係，係
    指依經驗法則，綜合行為當時所存在之一切事實，為客觀之
    事後審查，認為在一般情形下，有此環境、有此行為之同一
    條件，均可發生同一之結果者，則該條件即為發生結果之相
    當條件，行為與結果即有相當之因果關係。反之，若在一般
    情形下，有此同一條件存在，而依客觀之審查，認為不必皆
    發生此結果者，則該條件與結果不相當，不過為偶然之事實
    而已，其行為與結果間即無相當因果關係。查被告之上開行
    為並非對原告2 人健康之不法侵害行為，原告2 人之健康雖
    因而受到影響，惟名譽受到侵害者，未必即產生精神症狀，
    應與個人之體質及對壓力之承受能力有關，被告之侵權行為
    與原告之精神疾病間難謂有相當因果關係，原告主張被告行
    為侵害渠等之健康，應屬無據；又原告提出服用治療精神疾
    病之藥物，會產生記憶力衰退等副作用之葯典，主張渠等身
    體受到傷害云云，惟副作用之是否產生，因人而異，原告並
    未舉證已有副作用之發生，遑論縱原告有記憶力衰退等副作
    用之產生，亦與被告之侵害名譽間無相當因果關係，原告2
    人主張被告之行為傷害渠等身體，仍屬無據。
２、被告不斷發簡訊給原告，和中午打到辦公室、晚上打到原告
    家中等打電話予原告之行為：
    原告主張：上開行為使原告之自由、名譽受侵害等語，被告
    則抗辯：原告之行為並未侵害原告之自由、名譽云云。按於
    他人居住區域發出超越一般人社會生活所能忍受之噪音，應
    屬不法侵害他人居住安寧之人格利益，如其情節重大，被害
    人非不得依民法第195 條第1 項規定請求賠償相當之金額。
    最高法院92台上字第164 號著有判例，本件被告之上開行為
    ，次數甚多，已逾一般人所能容忍之程度，使原告辦公及居
    家之安寧受到重大影響，參照前揭判例意旨，應屬不法侵害
    原告辦公、居住安寧之人格利益，原告雖主張被告行為係侵
    害渠等自由及名譽，然自由及名譽均屬人格權之範疇，原告
    法律上之主張雖有錯誤，惟本院並不受其拘束，應認被告之
    上開行為侵害原告之人格法益。
３、被告恐嚇行為：
    原告主張被告於答錄機留言：「... ，你如果要這筆錢那就
    當作給小孩買棺材費吧…」等語，使原告乙○○心生畏怖，
    侵害原告乙○○之自由權及健康權等語，被告則否認之。按
    侵害他人之自由，並不以剝奪他人之行動或限制其行動自由
    為限，即以強暴、脅迫之方法，影響他人之意思決定，或對
    其身心加以威脅，使生危害，亦包括在內（最高法院84年度
    台上字第2462號判決、81年度台上字第200 號判決參照），
    被告恐嚇原告乙○○小孩生命安全之行為，自屬對原告乙○
    ○之身心威脅，使其產生恐懼，被告此部分之行為，確係侵
    害原告乙○○之自由權。又健康權指為保持身體機能為內容
    之權利，破壞身體機能，即構成對健康之侵害，包括對肉體
    及精神之侵害。原告乙○○原即有精神方面之疾病，精神狀
    況甚為脆弱，被告之恐嚇行為，即予原告乙○○精神上直接
    之刺激，使其害怕，情緒波動，自足以加重其病情，而影響
    其健康，原告乙○○主張被告之恐嚇行為，併侵害其健康權
    ，應屬有據。
(三)、精神上損害賠償金額之酌定：
１、造成損害之程度：
 a、被告所為刑事判決記載之事實，與原告甲○○離職，迄今未
    找到工作，原告乙○○調職，有無因果關係？
    原告主張：原告甲○○離職係因被告行為所致，迄今猶未找
    到工作，原告乙○○之降調，亦與被告行為有關云云，被告
    則抗辯：原告甲○○早有離職之打算，原告乙○○之降調亦
    與被告無關云云，經本院向九暘公司查詢原告甲○○離職原
    因，據該公司答覆為：甲○○確為本公司經理，依離職申請
    表所載離職原因係有私人事宜須處理等語，有該公司94年2
    月21日（94）九創字第9402021 號函，在卷可參，經本院向
    原告乙○○原主張任職於台達電子工業股份有限公司（下稱
    台達公司）函查其降職原因，據覆以：乙○○78年5 月8 日
    至台達公司任職財務部課長，88年1 月1 日轉調至關係企業
    創達公司財務部課長，89年9 月1 日調稽核部課長，90年11
    月1 日至人力資源部任職，現職為該部門資深專員等情，有
    該公司陳報狀（1360頁）可佐，均無法查知原告離職、降職
    原因，而原告甲○○遭受被告之誹謗等侵害行為，亦非必辭
    職不可，苟九暘公司以此解僱原告甲○○，原告甲○○大可
    依相關法令請求救濟，是其主張離職與被告行為間有因果關
    係，即非有據。再原告乙○○若係因被告行為遭公司降職，
    亦可本於勞動基準法之有關規定向創達公司主張權利，是亦
    難謂與被告之行為間有因果關係。
 b、原告是否因而有失眠、焦慮等症狀，而持續至精神科看診，
    迄今未癒？
    原告主張渠等因而有失眠、焦慮等症狀，而持續至精神科看
    診，迄今未癒等語，被告則抗辯：原告甲○○早有甲狀腺機
    能亢進之病症，原告乙○○亦早有精神方面之疾病云云，原
    告甲○○係因被告之行為導致精神疾病，原告乙○○則係因
    而加重病情，致須持續看診等情，已如前述，是被告抗辯，
    並不足採。
２、被告之資力：
    原告主張：被告有房屋及存款及股票，係有資力之人等語，
    被告則以：股票是伊前夫所有，房地亦係伊與前夫共有，且
    有450 萬元貸款未還，被告是單親媽媽，目前沒有工作，並
    且罹癌，經濟不佳，原告請求金額過高云云為辯。經查被告
    名下有土地、房屋、股票等財產，此有各類所得資料清單、
    土地及建物謄本等（357 至361 頁、375 頁），在卷可稽，
    惟其所擁有之房地權利範圍僅1/2 ，且係房地之借款保證人
    及擔保物提供人，債務金額為0000000 元等情，有合作金庫
    銀行台東分行94年2 月23日合金東永字第0940000880號函（
    1248）可證，被告所有之股票、存款亦僅數十萬元，被告雖
    非完全無資力之人，然亦不如原告主張之佳甚明。
３、按不法侵害他人之身體、健康、名譽、自由、信用、隱私、
    貞操，或不法侵害其他人格法益而情節重大者，被害人雖非
    財產上之損害，亦得請求賠償相當之金額，為民法第195 條
    第1 項所定明。經查被告以電話留言及傳真方式，傳述足以
    毀損原告2 人名譽之事，屬對原告2 人名譽權之侵害；被告
    復以電話留言方式恐嚇原告乙○○，使其心生畏怖，則屬對
    其自由權、健康權之侵害；被告不斷發簡訊給原告，和中午
    打到辦公室、晚上打到原告家中等打電話予原告之行為，係
    對原告人格權之侵害，原告2 人因此在精神上受有相當之痛
    苦，是原告2 人依前開規定請求被告賠償非財產上損害，即
    屬有據。爰斟酌被告侵權行為之情節甚重，導致原告甲○○
    罹患上述精神疾病，原告乙○○原所罹之精神疾病，亦因而
    加重，暨原告甲○○於本件事發前原任職於九暘公司、原告
    乙○○現任職於台達公司，均有相當之社會地位，及原告甲
    ○○名下有股票面值逾300 萬元，原告乙○○名下有房地各
    2 筆及逾百萬元面值之股票，被告名下有數十萬元之股票、
    存款及有高額貸款之房地，經濟不若原告寬鬆，以及被告現
    罹癌症（診斷証明書，1468頁），花費增加等情，認被告賠
    償原告甲○○、乙○○各75萬元為適當。
五、綜上所述，原告本於侵權行為之損害賠償請求權，請求被告
    賠償，於原告甲○○、乙○○各75萬元及均自起訴狀繕本送
    達翌日即92年9 月24日起至清償日止，按週年利率百分之5
    計算之利息範圍內，為有理由，予以准許，逾此部分，即非
    有據，應予駁回。
六、兩造均陳明願供擔保，聲請宣告假執行及免假執行，經核原
    告勝訴部份，核無不合，爰分別酌定相當之擔保金額准許之
    ；原告其餘假執行之聲請，因訴之駁回而失所附麗，應併予
    駁回。
七、本件事證已臻明確，兩造所為之其他主張、陳述並所提之證
    據，經審酌後，認均與本件之結論無礙，爰不一一詳予論述
    ，附此敘明。
八、據上論結，本件原告之訴為一部有理由，一部無理由，依民
    事訴訟法第79條、第390 條第2 項、第392 條第2 項，判決
    如主文。
中　　華　　民　　國　　94　　年　　8 　　月　　18　　日
　　　　　　　　  民事第一庭  法  官  黃小瑩
以上正本證明與原本無異。
如對本判決上訴須於判決送達後20日內向本院提出上訴狀。
中　　華　　民　　國　　94　　年　　8 　　月　　18　　日
  　　　　　　　　　　　　　　書記官　陳鳳嬌
